【裁判字號】    89,自,360
【裁判日期】    890927
【裁判案由】    詐欺
【裁判全文】
臺灣臺中地方法院刑事判決                          八十九年度自字第三六號
    自  訴  人  乙○○
    被      告  甲○○
右列被告因詐欺案件，經自訴人提起自訴，本院判決如左：
    主  文
甲○○無罪。
    理  由
一、自訴意旨略以：被告於民國八十五年十月十日，參加自訴人互助會，會員共十七
    人，詎被告存心詐騙，竟於八十五年十二月十日標得互助會款新臺幣（下同）三
    十四萬元後，即音訊全無至今，因認被告涉有刑法第三百三十九條第一項之詐欺
    取財罪嫌云云。
二、按犯罪事實應依證據認定之，無證據不得推定其犯罪事實；不能證明被告犯罪者
    ，應諭知無罪之判決，刑事訴訟法第一百五十四條、第三百零一條第一項分別定
    有明文。次按告訴人之告訴，係以使被告受刑事訴追為目的，是其陳述是否與事
    實相符，仍應調查其他事實以資審認，最高法院分別著有五十二年臺上字第一三
    ００號判例可資參照。又刑法第三百三十九條第一項詐欺罪之成立，以意圖為自
    己或第三人不法之所有，施用詐術使人陷於錯誤而交付財物或因而得財產上不法
    之利益或使第三人得之為構成要件。所謂以詐術使人交付財物，必須該財物之交
    付，係由於被施用詐術而陷於錯誤所致，若行為人未施用何詐術，交付財物者亦
    非因陷於錯誤而交付，即不構成詐欺罪。
三、自訴人認被告涉有上開罪嫌，無非以「被告取得會款後，即音訊全無至今」之情
    為主要論據。訊據被告雖不否認參加前揭互助會及取得會款等情，惟堅詞否認有
    何詐欺之犯行，辯稱：「當時約繳了二、三期會款，後來因先生工作不穩定，沒
    有收入才沒有陸續付款。伊原來住在臺中縣太平市○○路，這期間伊多少有還給
    自訴人錢，伊並沒有避不見面，一直住在那裡，因地震房子半倒才搬離開，伊沒
    有詐欺。」等語。經查：自訴人於本院審理時陳稱：「被告前幾期有按月繳，後
    來則是經幾番催促才繳，現在被告還欠伊十九萬三千七百元，之前有二、三次和
    解，伊也同意他們的條件，但是他們都沒有兌現。伊差不多去年（按指八十八年
    ）三月份才找不到被告，之前有去他家找，有時找不到人，有時找得到人。後來
    出庭之後才知道他搬家，出庭之前去他家敲門時他都不在。」等語（見本院八十
    九年八月十八日審判筆錄），另陳稱：「被告從八十六年三月開始沒有繳，總共
    繳了四期，還差二十幾萬元，後來於八十六年十月又付了一萬元。八十六年九月
    時被告有開本票要清償，共開了六張，每張二萬三千七百元，但後來也跳票。」
    等語（見本院八十九年九月十三日審判筆錄），核與被告前開所辯取得會款後尚
    有繳交數期會錢，及仍有與自訴人聯繫等情相符，應屬事實。可見被告在標取自
    訴人之互助會時，應無為自己或第三人不法所有之意圖，否則何以在得標之後仍
    與債權人商討和解之事，並開票表示願意清償債務？此要與一般詐欺犯於得手後
    即逃之夭夭之態樣不符。而被告參加互助會時之住處在臺中縣太平市○○路一０
    七號七樓，為被告及自訴人供明在卷，依照被告之戶籍資料顯示，其係八十九年
    四月十一日始遷移至現住處即臺中市○區○○路三七七之八號，有戶籍謄本一份
    附卷可參，益見被告於得標後並未馬上搬離原住處，自訴人所指稱「被告取得會
    款後，即音訊全無」云云，顯屬誇大之詞，不足採信。再者，被告於本院審理時
    ，已積極與自訴人達成民事和解，並清償部分債務，有和解書一紙在卷足參。被
    告於取得會款之後，既未立刻逃逸無蹤，且仍積極與自訴人達成和解，並清償部
    分債務，已足徵被告於招集互助會之初並無詐欺自訴人之意圖。雖被告至今未將
    全部債務清償，惟依照被告與自訴人之供述以觀，諒係得標後發生財務困難所致
    ，尚難僅憑其債務未全部清償，逕認有詐欺之犯意，本件純屬民事債務不履行之
    問題。此外，復查無其他積極事證足資證明被告有何詐欺之犯行，本案尚難僅以
    自訴人於本院調查中之指訴，遽為不利於被告犯罪事實之認定，揆諸首開法條及
    判例意旨，本案既不能證明被告犯罪，自應諭知無罪之判決，以期公允。
據上論斷，應依刑事訴訟法第三百四十三條、第三百零一條第一項，判決如主文。
中      華      民      國    八十九    年      九      月    二十七    日
                                  臺灣臺中地方法院刑事第七庭
                                       法  官   劉  錫  賢
右正本證明與原本無異。
如不服本判決，應於判決送達後十日內向本院提出上訴狀，上訴於臺灣高等法院臺中
分院( 須附繕本 )。
                                      書記官
中      華      民      國    八十九    年      九      月    二十八    日


司法院資訊處製作；財團法人民間司法改革基金會備份。
